臺灣臺中地方法院刑事判決　　　　　　　95年度易字第2547號
公　訴　人　臺灣臺中地方法院檢察署檢察官
被　　　告　甲○○○○○○○　.
　　　　　　　　　　外僑居留證.
　　　　　　　　　　）
上列被告因竊盜案件，經檢察官提起公訴（九十五年度偵緝字第
一二七六號），本院判決如下：
    主    文
甲○○○○○○○  ○○○○○  ○○○○○○無罪。
    理    由
一、公訴意旨略以：被告甲○○○○○○○ ○○○○○ ○○○○○○於民國九十年
    十二月十六日凌晨二時許，在臺中市○○路太平洋卡拉ＯＫ
    前，因見證人辛○○所有而停放於該處之車牌號碼ＨＣ三─
    四八五號重機車之車鑰匙未取下，竟意圖為自己不法之所有
    ，而竊取之，得手後供己使用，並於九十年十二月二十六日
    晚上十時許，在臺中市○○路犁棧ＰＵＢ前，將該機車借予
    不知情之證人己○○（業據臺灣臺中地方法院檢察署檢察官
    以九十一年度偵字第二○五四、四二八八號不起訴處分確定
    ）使用，嗣於九十一年一月二十日下午三時許，在臺中市○○路○段一六一號中友百貨停車場前，證人己○○準備騎乘
    該機車時，為警查獲，並經由證人己○○之供述而查知上情
    ，因認被告涉犯刑法第三百二十條第一項之竊盜罪嫌云云。
二、按犯罪事實應依證據認定之，無證據不得認定犯罪事實，又
    不能證明被告犯罪者，應諭知無罪之判決，刑事訴訟法第一
    百五十四條第二項及第三百零一條第一項分別定有明文。次
    按刑事訴訟法上所謂認定犯罪事實之證據，係指足以認定被
    告確有犯罪行為之積極證據而言；如未能發現相當證據或證
    據不足以證明，自不能以推測或擬制之方法，以為裁判基礎
    （最高法院二十九年上字第三一○五號、四十年台上字第八
    十六號判例參照）。又檢察官就被告犯罪事實，應負舉證責
    任，並指出證明之方法，刑事訴訟法第一百六十一條第一項
    定有明文，因此，檢察官對於起訴之犯罪事實，應負提出證
    據及說服之實質舉證責任。倘其所提出之證據，不足為被告
    有罪之積極證明，或其指出證明之方法，無從說服法院以形
    成被告有罪之心證，基於無罪推定之原則，自應為被告無罪
    判決之諭知（最高法院九十二年台上字第一二八號判例參照
    ）。
三、公訴意旨認被告涉犯竊盜罪嫌無非係以車牌號碼ＨＣ－四八
    五號機車，係證人辛○○所有，於九十年十二月十六日凌晨
    二時許遭竊等情，業據證人辛○○證述明確，並有有贓物認
    領保管收據及車輛車牌失竊作業查獲車輛認可資料各一紙在
    卷可稽。而證人己○○即於九十一年一月二十日十三時許，
    在臺中市○○路○段一六一號中友百貨停車場前，為警查獲
    準備騎乘該機車之人證述：該車係其常春藤雙語國小同事即
    被告於九十年十二月二十六日晚間於犁棧ＰＵＢ前借予其使
    用云云，而證人即雙語國小警衛乙○○亦證稱：被告在九十
    年十月至十二月間有在常春藤雙語國小代課，偶爾有見過，
    十二月中旬以後，其有在警衛室外旁外籍老師停車處，有見
    過一部紅色重機車停在該處，在聖誕節前之十二月二十一日
    ，學校提前慶祝，當晚有看到被告騎乘這部機車離開云云，
    又證人即己○○之友人戊○○到庭證稱：曾見過被告一次，
    是在九十年十二月十六日二十一時許，在臺中市新光三越百
    貨公司門口，當天己○○與被告在逛街，其打電話給己○○
    ，己○○邀其過去，到後透過己○○和被告寒暄，三人一起
    逛百貨公司到快關門，就送己○○回家，送己○○回家前，
    己○○送被告去新光三越旁人行道牽車，被告離開後，其才
    載己○○回家，被告當時騎乘的是一部紅色重機車，光陽廠
    牌，車號不詳云云，而證人辛○○所遭竊之機車亦係紅色機
    車，而認證人己○○所持之前開機車，確係被告所借予，進
    而推論前開機車應係被告所竊取云云，為其論據之基礎。訊
    據被告固坦承於九十年十二月間係擔任常春藤雙語小學外語
    教師之事實，惟堅詞否認有何竊盜之犯行，並辯稱：伊認識
    證人己○○，兩人並曾短暫交往，但並無於九十年十二月二
    十六日晚間，騎乘前開機車，搭載證人己○○至犁棧ＰＵＢ
    外，並將前開機車借予證人己○○，伊九十年間於常春藤雙
    語小學任職時所騎乘之機車，係向友人商借之深色機車，並
    非紅色，伊已有機車，並無偷車之動機；證人戊○○於審理
    時證述對外國人之長相無法辨識，而證人乙○○係常春藤雙
    語小學之警衛，該校來來往往之外藉教師為數甚多，其是否
    可確認伊曾騎乘紅色之機車，又其九十年十二月二十一日學
    校舉辦耶誕夜慶祝活動當晚，係夜宿學校宿舍，乙○○其如
    何伊騎乘紅色機車離開，且檢察官所舉之證據並無法證明前
    開機車為伊所竊取等語，經查：
(一)、證人辛○○所有之車牌號碼ＨＣ三－四八五號機車，係於九
    十年十二月十六日凌晨二時許遭竊，復於於九十一年一月二
    十日十三時許，在臺中市○○路○段一六一號中友百貨停車
    場前，為警查獲證人己○○持有前開機車，正準備騎乘該車
    離去等事實，業據證人辛○○、己○○證述明確 (本院卷第
    一二九頁、第五十四頁)，並有贓物認領保管收據及車輛車
    牌失竊作業查獲車輛認可資料各一紙 (九十一年度偵字第二
    ○五四號卷第十五、十六頁）在卷可稽，堪可認定。惟此僅
    得證明前開機車確係證人辛○○所有，而遭人竊取，該機車
    即贓物復為證人己○○所持有之事實，尚難認定前開機車，
    與被告有何關連。
(二)、證人己○○雖證述：該車係被告於九十年十二月二十六日晚
    間於犁棧ＰＵＢ前借予其使用云云，惟其於警詢時證述：該
    機車係九十年十二月二十六、二十七日二十二時十五分許，
    在文心路過了大墩十一街右手邊有一個空地，後方一家ＰＵ
    Ｂ把車借給伊，是在犁棧ＰＵＢ，當時伊友人徐浩維於打手
    機給伊，說其在犁棧ＰＵＢ裏面，因當時伊母親也在找伊回
    去，所以伊沒有進去，被告主動告訴伊機車借伊騎回去云云
    （臺灣臺中地方法院檢察署九十一年度偵字第四二八八號卷
    第八頁背面）云云，然其於本院審理時證稱：當時伊是和被
    告一起過去犁棧ＰＵＢ，是被告約徐浩維在ＰＵＢ，不是伊
    約的，原本是約在犁棧ＰＵＢ裏面，但後來伊決定不去，要
    先回家，所以被告將機車借伊，讓伊離開云云（本院卷第五
    九、一三二、一三三頁），是其對於因何原因與被告騎乘前
    開機車同往犁棧ＰＵＢ，先稱係伊友人徐浩維打電話予伊，
    後稱徐浩維係被告所約，其所述已不一致，又苟其確有經歷
    前開事實，何以所述不一。又證人己○○稱係因被告有喝酒
    ，故不同意由被告載其回家云云，惟依證人己○○於本院審
    理時所證，其與被告前往犁棧ＰＵＢ前，係與被告在其租屋
    處觀看影片相處四、五個鐘頭云云（本院卷第六十、六一頁
    ），則證人己○○與被告同往犁棧ＰＵＢ前即已與被告相處
    達四、五個鐘頭，當知被告已有飲酒，則證人己○○既已同
    意由被告載送至犁棧ＰＵＢ，何以又僅因被告曾飲酒，而不
    願被告載送其回家。再者，證人自承其曾騎乘機車於九十年
    十二月十八日發生車禍傷及頸椎等語（臺中地方法院檢察署
    九十一年度偵字第二○五四號卷第六頁背面），證人己○○
    所述被告借予其機車自行回家之九十年十二月二十六日，僅
    隔八日，證人己○○既已頸椎受傷在先，則被告是否可能逕
    自借予機車給證人己○○由其自行騎車返家，且依其所述其
    當日至被告家中，亦係其父親載送其過去等語，是其家人是
    否可能放任由其自行騎車返家，亦非無疑。
(三)、證人己○○因持有前開贓車為檢察官列為被告之際，九十一
    年二月五日於偵查中，檢察官訊問其是否有證據，足資證其
    所述前開機車係被告借予伊等情，證人己○○甫稱：「沒有
    」（九十一年度偵字第二○五四號卷第三五頁），然於二日
    後即又提出調查證據申請狀稱：有證人戊○○、乙○○可證
    等語，並提出證人戊○○、乙○○出據之證明書為證（第四
    三至四六頁），故證人己○○先稱並無證據可供佐證，復又
    於二日後提出證人戊○○、乙○○之證明書。足見證人己○○，請求檢察官傳訊前開二位證人前，即已與該二人接觸，
    並請其二人書立證明書，顯見證人己○○必定事前已與證人
    二人就此機車一事有所溝通，則證人戊○○、乙○○於偵查
    中所證，曾見被告騎乘紅色機車一事，究係證人戊○○、乙○○自己之記憶，或係業經證人己○○誘導而有所污染，已
    無從查考，是證人戊○○、乙○○於偵查中所證之情節，是
    否真實即有進一步詳確認之必要。查證人戊○○雖於曾於偵
    查中證述：於九十年十二月十六日二十一時許，曾與己○○
    、被告一同逛街，百貨公司快關門時，伊就送己○○回家，
    在送己○○回家前，己○○先送被告去新光三越旁人行道牽
    車，被告離開後，伊才載己○○回家，被告當時騎乘的是一
    部紅色重機車，光陽廠牌，車號不詳云云，然證人戊○○於
    本院審理時則證述：在新光三越與己○○、己○○的外國朋
    友一起下樓，己○○的外國朋友就自己一人去牽車，伊與己○○就走到新光三越的廣場等一下，己○○的外國朋友從新
    光三越左邊的那條路騎機車減速過來打聲招呼就走了，伊沒
    有注意是從何方向離開，後來伊就與己○○過馬路去巷口開
    伊的汽車云云（本院卷第六十六頁），證人戊○○就當時己○○是否曾陪同被告一同牽車及看見被告騎乘紅色機車之情
    形所述已有出入，復與證人己○○於本審理時證述：伊與戊○○、被告從百貨公司出來，邊來邊聊天，三人一起走送被
    告去牽機車後，伊跟戊○○一起走邊走邊聊，二人一起牽車
    後，就回家了云云，就如何與證人戊○○送被告牽機車之情
    亦不相同。況證人戊○○亦證述：當時看到的外國朋友是否
    係在場之被告，好像是，因外國人給伊的感覺都是一樣的等
    語（本院卷第六七頁）。再者，證人乙○○先於證人己○○
    為其提出之聲明書上書明「…己○○前來查詢一位外籍老師
    上班方式，相片中的男外籍老師（即被告照片），其特徵高
    大，下巴有一個洞，他以往上、下班多由朋友載送，於十二
    月聖誕節前後，自行騎乘一輛紅色重型機車上、下班，確實
    無誤，特此聲明。」等語（臺灣臺中地方法院檢察署九十一
    年度偵字第二○五四號卷第四六頁），復於偵查中檢察官訊
    問時，則證述：九十年十二月中旬以後，伊有在警衛室旁外
    籍老師停車處，有見過一部紅色重機車停在該處，在聖誕節
    前（九十年十二月二十一日）學校提前慶祝，當晚看到
    CRAIG騎這部機車離開，後來就沒有再看到，車號、車型都
    不確定云云（臺灣臺中地方法院檢察署九十一年度偵字第二
    ○五四號卷第五四頁），故證人乙○○就看見被告騎乘紅色
    機車之情形先後所述亦不一致。況證人乙○○為常春藤雙語
    小學警衛，該小學之外籍人士甚多，而警衛之工作，與該校
    之外籍教職員當無直接之業務往來，而外籍教職員於校園中
　　來來去去，證人乙○○是否均認識，而無誤認之可能，亦非
  　無疑。雖偵查中檢察官曾提示被告之護照照片影本予證人乙○○確認（臺灣臺中地方法院檢察署九十一年度偵字第二○
    五四號卷第五四頁），惟檢察官所提示的僅係單一被告之照
    片，由證人乙○○辨認，並無提出多張不同之外籍人士照片
    ，或告知證人乙○○該照片之人亦可能不是證人己○○所述
    之外籍教師等情，再按一般東方人對於西方人之面孔，如非
    相當熟識，很難明確的分辨，故證人乙○○於偵查中指認被
    告一事，亦無法排除其是否確無誤認之可能性存在。另證人
    即九十年十二月間亦在常春藤雙語小學任職之外籍教師Jess
    Allin Tasker於本院審理時亦證述：九十年十二月間常春藤
    雙語小學舉辦聖誕節活動當日，伊與伊前南非女友及被告均
    在一起，伊是住在學校，在伊住處有聚會，學校有規定十點
    關大門，所以當日十點之後，就留在學校教職員宿舍喝酒慶
    祝聖誕，那天伊等是睡在學校教職員宿舍，被告睡在隔壁之
    宿舍房間，第二天上午伊還有看見被告等語 (本院卷第七八
    、七九頁)，顯與證人乙○○所述被告曾於九十年十二月二
    十一日耶誕晚會結束後，騎乘紅色機車離去云云不同。又證
    人丁○○、庚○○分別於本院審理時結證稱：曾借機車予被
    告等語；九十年十二月間曾與被告一同外出，被告係騎乘黑
    色之機車，並非紅色等語 (本院卷第七五、六九、七三頁)
    ，是以，被告是否確曾於九十年十二月間騎乘紅色機車一節
    ，亦無法進一步確認。準此，證人戊○○、乙○○之前開證
    言，既有前述之瑕疵存在，自難以此即逕為被告不利之認定
    。
四、綜上所述，檢察官所舉之證人己○○、戊○○、乙○○，尚
    無法使本院形成本案之前開贓車係被告交予證人己○○等情
    之心證，況持有贓車之可能原因甚多，縱認被告曾交付前開
    贓車予證人己○○而持有前開贓車，亦無法率爾直接推論係
    被告所竊取。是以，本案被告被訴竊盜之犯行，公訴人所提
    出之證據或所指出之證明方法，尚不足為被告有罪之積極證
    明，或說服本院形成被告有罪之心證。公訴人所指之犯罪事
    實即屬不能證明，揆諸前開之說明依法自應諭知無罪之判決
    。
五、公訴人雖請求本院傳訊證人乙○○到庭作證，惟證人乙○○
    經本院合法傳、拘提未獲，自無從調查；公訴人另請求傳訊
    證人己○○遭查獲持有前開贓車時，陪同證人己○○至新竹
    找尋被告之員警，惟該員警僅得證明己○○確曾有至新竹找
    尋被告之事實，惟此亦無法證明前開機車即係被告所竊取，
    況被告對於證人己○○遭查獲之日，曾打電話予伊一節亦不
    爭執，是公訴人請求調查之事項，應與本案待證事實無重要
    關係，爰依刑事訴訟法第一百六十三條之二第一項第二款駁
    回公訴人之聲請。
據上論斷，應依刑事訴訟法第三百零一條第一項，判決如主文。
本案經檢察官丙○○到庭執行職務。
中　　華　　民　　國　　96　　年　　4 　　月　　19　　日
                  刑事第十四庭  審判長法  官  陳  葳
                                      法  官  洪堯讚
                                      法  官  劉逸成
上正本證明與原本無異。
如不服本判決，應於送達後十日內向本院提出上訴狀（須附繕本
），上訴於臺灣高等法院臺中分院。
                                      書記官  高勳楠
中　　華　　民　　國　　96　　年　　4 　　月　　19　　日
